臺灣嘉義地方法院刑事判決　　　　　　　　　　　　　　九十年度訴字第三九二號
　　公　訴　人　臺灣嘉義地方法院檢察署檢察官
　　被　　　告　丙○○
　　　　　　　　乙○○○
　　右二人共同
　　選任辯護人　詹聰哲
右列被告因違反水利法案件，經檢察官提起公訴（九十年度偵字第二三一八號），本
院判決如左：
    主  文
丙○○、乙○○○均無罪。
    理  由
一、本件公訴意旨如起訴書所載（如附件）。
二、按犯罪事實應依證據認定之，無證據不得推定其犯罪事實，刑事訴訟法第一百五
    十四條定有明文；再事實之認定應憑證據，如未能發現相當證據或證據不足以證
    明，自不能以推測或擬制之方法，以為裁判基礎，亦經最高法院著有四十年台上
    字第八十六號判例足按。復按水利法第九十二條之一第一項所謂「致生公共危險
    」，以實際上須有具體危險之發生為要件，而屬具體的危險犯；然其具體危險之
    存否，仍應依社會一般之觀念，客觀的予以判定。即依其妨礙水流之具體情況，
    視其一般上是否有使流水改道，浸蝕護岸，而影響安全之虞，以決定其危險之有
    無，最高法院亦著有七十四年台上字第三九五八號判例可資參照。
三、本件公訴意旨認為被告丙○○、乙○○○二人均係違反水利法第七十八條第一項
    第一款之規定，而觸犯同法第九十二條之一第一項後段之罪嫌，其中有關該二人
    之行為，已該當水利法第九十二條之一第一項所謂「致生公共危險」，而符合該
    法文應具備具體危險犯之依據，無非係以：座落在嘉義市○○段二二三、二二三
    之一地號土地（以下簡稱甲地），經嘉義市政府環境保護局於八十九年六月二十
    一日開挖採樣及經濟部水利處第五河川局實地勘測並套繪結果，確有掩埋腐蝕木
    屑等一般廢棄物，而甲地坐落於牛稠溪行水區，其地面高程因之達二五．四二公
    尺至二五．八五公尺間，距盧山橋下游約一百公尺至五百公尺間，影響牛稠溪之
    排洪功能，此有嘉義市環境保護局土壤污染稽查紀錄及第五河川局八十九年十二
    月二十日八九水利五管字第Ｚ○○○○○○○○○號函暨所附之地籍圖謄本等證
    據，為其論據。惟訊之被告丙○○、乙○○○二人均堅決否認有何右揭犯行，均
    辯稱：伊等均未在甲地傾倒廢棄物，係他人在伊之土地上予以偷倒，而該物品之
    傾倒亦未致生公共危險等語。
四、經查：被告丙○○、乙○○○二人基於共同犯意聯絡，於前揭時日，提供甲地給
    姓名、年籍均不詳之人多次傾倒木屑等廢棄物之事實，業據公訴人以土地登記簿
    謄本、嘉義市政府「違反廢棄物清理法案件告發單」等物證，及證人即嘉義市環
    境保護局技士丁○○、甲○○就相關事證結證在卷，是公訴人就該事實之認定，
    固非無據。惟查：
    （一）公訴人前揭所引用之經濟部水利處第五河川局八十九年十二月二十日八九
          水利五管字第Ｚ○○○○○○○○○號函其全文應係：「上揭土地（指嘉
          義市○○段二二三、二二三之一地號土地）遭人掩埋廢棄物後，『其地面
          高程在二五．四二公尺至二五．八五公尺間，約與鄰地同高』，距盧山橋
          下游約一百公尺至五百公尺間，『雖不影響他地之排水功能』，但對牛稠
          溪之排洪功能『稍』有影響」等語（他字卷第八十三頁），而該函文，乃
          係公訴人對於前揭土地傾倒廢棄物，有無致生公共危險之情事詢問該局（
          他字卷第八十一頁），經該局派員勘測後，所為之回函，此綜觀前揭函文
          即明。則依前揭函文所示，甲地傾倒廢棄物後之結果，尚與鄰地同高，且
          『不影響他地之排水功能』，僅係對於牛稠溪排洪功能「稍」有影響而已
          。是公訴人，以此遽認上開土地傾倒廢棄物，已「致生公共危險」等情，
          尚嫌速斷至明。
    （二）本院為求詳實，以查被告丙○○、乙○○○前開行為所發生之結果，是否
          構成水利法第九十二條之一第一項所謂「致生公共危險」，亦即渠等之行
          為結果，是否有使流水改道，浸蝕護岸，而影響安全之虞等情，乃就此向
          主管單位即經濟部水利署第五河川局查詢結果，其函覆謂：「該河段迄今
          無發生流水改道，惟九十年桃芝、納莉颱風，上、下游略有淤積，灘岸塌
          前埋廢棄物已裸露」等語（本審卷第九十一頁）。就該函文所謂「灘岸塌
          前埋廢棄物已裸露」究竟係何意，本院為求真實，乃再函請該局說明，該
          局嗣再說明「因九十年桃芝、納莉災後牛稠溪崎頂段二二三、二二三之一
          地號土地，灘岸遭流水侵蝕後發現先前埋廢棄物已裸露」等語（本審卷第
          一百頁），分別有該局九十一年六月十八日水五管字第０九一五００五四
          四二０號、九十一年六月二十五日水五管字第０九一五００五七三七０號
          函二份在卷可按。則綜合該局於偵查中及本院審理時，就甲地傾倒廢棄物
          ，是否「致生公共危險」所表示之意見歸納結果有：
          １、傾倒廢棄物後之結果，尚與鄰地同高，且『不影響他地之排水功能』
              。
          ２、僅係對於牛稠溪排洪功能「稍」有影響而已。
          ３、該河段迄今無發生流水改道。
          ４、因九十年桃芝、納莉災後牛稠溪崎頂段二二三、二二三之一地號土地
              ，灘岸遭流水侵蝕後發現先前埋廢棄物已裸露。
    （三）依前揭事實，對照最高法院所著七十四年台上字第三九五八號判例就是否
          有「致生公共危險」所舉之判斷標準即：視其一般上是否有使流水改道，
          浸蝕護岸，而影響安全之虞，相互比較結果，顯見被告二人在甲地傾倒廢
          棄物行為：
          １、並未使流水改道。
          ２、並未侵蝕護岸（灘岸係因流水所侵蝕，而非傾倒廢棄物所侵蝕，且灘
              岸非護岸，況被告傾倒廢棄物行為係在八十六、八十七年間之行為，
              而前揭灘岸遭「流水」侵蝕係遲至九十年所發生，就時間相隔已遠，
              且就臺灣地區每年輒有颱風或豪雨來襲觀之，兩者顯無具體事證，可
              佐有相當因果關係）。
          是綜合前情，足堪認定，被告二人前揭行為，並未構成「致生公共危險」
          至明。
    （四）此外，復查無其他積極證據足資證明，被告二人確有本件公訴意旨所指違
          反水利法第九十二條之一第一項之犯行，揆諸首開說明，本件既不能證明
          被告犯有前揭罪嫌，自均應為無罪之諭知。
據上論斷，應依刑事訴訟法第三百零一條第一項，判決如主文。
本案經檢察官薛智友到庭執行職務
中      華      民      國    九十一    年      七      月    三十一    日
                                      臺灣嘉義地方法院刑事第三庭
                                          法  官  王  漢  章
右正本證明與原本無異。
如不服本判決，應於判決送達後十日內，向本院提出上訴狀。
中      華      民      國    九十一    年      七      月    三十一    日
            書記官  林  柑  杏
